臺灣高等法院刑事判決
109年度上訴字第2638號
上  訴  人  
即  被  告  李承翰



選任辯護人  余西鈞律師(法扶律師)          
上列上訴人因違反毒品危害防制條例案件，不服臺灣臺北地方法
院108年度訴字第774號，中華民國109年5月27日第一審判決（起
訴案號：臺灣臺北地方檢察署108年度偵字第4238號、108年度偵
字第11343號），提起上訴，本院判決如下：
    主  文
上訴駁回。
    事  實
李承翰知悉甲基安非他命屬毒品危害防制條例所列管之第二級毒
品，不得非法持有及販賣，竟基於販賣第二級毒品甲基安非他命
以營利之犯意，以其持用之小米廠牌行動電話1支（搭配門號000
0000000號）作為聯繫販賣毒品之工具，分別與曾聖恆、鄭瑋榮
、蔡美虹、鄭光廷、簡逸聯繫毒品交易事宜，而分別於附表「交
易方式」欄所示之時間、地點，以附表「交易內容」欄所示之毒
品數量、價金，販賣第二級毒品甲基安非他命予曾聖恆等5人，
並取得「犯罪所得」欄所示之價金或利益（詳如附表所示）。
    理  由
一、當事人及辯護人對於本院作為得心證依據之被告以外之人於
    審判外陳述，均未於言詞辯論終結前聲明異議，本院審酌各
    項證據作成時之狀況，認為並無不可信或不適當之情事，依
    刑事訴訟法第159條之5第2項規定，均有證據能力。　
二、訊據上訴人即被告李承翰就附表編號1至3、5至7所示之販  
    賣第二級毒品犯行坦認不諱；另其固坦承鄭光廷有匯款新臺
    幣（下同）16,000元予其，其並交付甲基安非他命予鄭光廷
    ，惟矢口否認有何附表編號4所示之販賣第二級毒品犯行，
    辯稱：因為鄭光廷沒有購買毒品的管道，他要買來自己施用
    ，我也要施用，所以鄭光廷才透過我買，我們是一起合資購
    買。先前我沒有提到合資購買，而承認係販賣毒品予鄭光廷
    ，僅係想說認罪可以減刑云云，經查：
　㈠被告如附表編號4所示之販賣第二級毒品甲基安非他命犯行部
    分：
　⒈徵諸證人鄭光廷於警詢時證稱：我在107年12月5日用國泰世
    華銀行帳戶匯款16,000元予被告，要向他購買半兩的甲基安
    非他命，被告不是在我匯錢的當天馬上給我毒品，他是在12
    月7 日下午5 時許才拿來給我等語；嗣於偵訊時先證稱：我
    確實有要向被告購買甲基安非他命。我是在107年12月5日從
    國泰世華帳戶匯款16,000元給被告，我是買半兩17公克，之
    前是被告拿錢，只有這次匯款給他，匯款後過2天他把毒品
    交給我，我有拿到毒品，但忘記我是到他家拿還是他來我家
    交給我等語；嗣於同次偵訊期日陳稱：匯款這次我是跟被告
    一起出錢買，被告再跟他人買云云；復於同次期日，經檢察
    官質之，為何方才不陳述是與被告共同購買時，其又陳稱事
    實上是向被告購買等語；另於本院審理時證稱：我認識被告
    。我記得有於107年12月5日匯款16,000元予被告，當時係與
    被告說好一人一半共同合買甲基安非他命，一起購買的數量
    應該是1兩，而被告給我的數量是半兩，匯款之後多久拿到
    毒品，我忘記了，頂多是1、2天的事情，而被告交付給我的
    地點，不是在臺北市中山區，就是我家。又我不確定被告是
    以多少錢購買毒品的，我在乎的就是我給他多少錢，我拿到
    這樣數量的毒品云云（偵字第4238號卷第159、160頁，偵字
    第11343號卷第83至85頁，本院卷第179至184頁），可徵證
    人鄭光廷就其於前開時間匯款16,000元予被告，嗣被告交付
    約半兩的甲基安非他命之情，前後所陳一致，惟就其係向被
    告購買抑或係與被告合資購買之情，前後所證情節迥異。
　⒉參酌被告於偵訊、原審暨本院審理時均坦認，鄭光廷有匯款1
    6,000元予其，其並交付甲基安非他命予鄭光廷等節明確，
    核與證人鄭光廷前揭證述之情大致吻合，復有被告國泰世華
    銀行帳號000000000000號帳戶之對帳單及帳戶交易明細表在
    卷可稽（偵字第11343號卷第95頁，偵字第4238號卷第57頁
    ），堪信屬實。惟就交付甲基安非他命之數量、地點，被告
    於本院審理時辯稱：當時我是在中壢區龍南路購買毒品，鄭
    光廷來中壢載我，我當場交付13公克的甲基安非他命予鄭光
    廷云云，顯與證人鄭光廷前開所陳之數量約為半兩17公克、
    被告交付毒品地點應為被告住處抑或其住處之情，顯為迥異
    。惟參酌證人鄭光廷指陳，其匯款予被告、被告嗣交付毒品
    之情，既屬實情，是其殊無再行捏虛被告交付甲基安非他命
    數量之必要，況就被告交付之數量，證人鄭光廷所陳情節始
    終一致；另稽之被告於偵訊及原審審理時均有陳稱，其交付
    予鄭光廷之甲基安非他命為17公克等語明確（偵字第4238號
    卷第101頁，原審卷第82、83頁），足認證人鄭光廷所陳被
    告交付之甲基安非他命為半兩約17公克之情，堪認可信。
　⒊又被告於本院審理時固辯稱，其係在中壢區龍南路交付甲基
    安非他命予鄭光廷云云，惟稽之被告迭於偵訊、原審審理時
    均陳稱，其係將甲基安非他命送至證人鄭光廷之住處明確（
    偵字4238號卷第101頁，原審卷第83頁）；另證人鄭光廷雖
    就交付毒品之地點係在被告亦或其住處，所陳情節稍有不一
    ，惟觀之其於警詢時即明確陳稱，毒品交付之地點係在其住
    處等語明確，遑論證人鄭光廷無虛構被告交付毒品地點之動
    機，已如前述；甚者，人之記憶因時隔久遠，而較不精確或
    有模糊、誤認之情事，亦與常情無悖；況稽之被告自陳其所
    持用之門號0000000000號行動電話，與證人鄭光廷證稱其所
    持用之門號0000000000號行動電話之通訊監察譯文以觀（偵
    字第4238號卷第23頁），可見被告於107年12月7日下午5時
    許，確有至證人鄭光廷位在新北市○○區○○○道○段00巷0弄00
    號2樓之住處，此節與證人鄭光廷於警詢時所證，被告係於1
    07年12月7日下午5時許，將甲基安非他命送至其住處乙情，
    全然吻合，堪認其斯時所證情節非虛。
  ⒋鄭光廷確有於107年12月5 日匯款16,000元予被告，而被告  
    嗣於同年月7日下午5 時許至鄭光廷前揭住處，交付17公克
    之甲基安非他命予鄭光廷，詳如前述。被告固以前詞置辯，
    惟其確係販賣甲基安非他命予鄭光廷，有下列證據足資證明
    ，茲分述如下：
　⓵徵諸被告於警詢、偵訊、原審審理時所陳情節，被告就其本
    次係與鄭光廷合資購買甲基安非他命乙節，隻言未提，是其
    本院審理時始以前詞置辯，已然有疑。
　⓶稽之被告於本院審理時辯稱：我與鄭光廷合資25,000元購買
    甲基安非他命，鄭光廷出資16,000元，我則出資9,000元，
    我是前往中壢區龍南路購買，而鄭光廷則是來中壢區載我，
    我當場交付13公克的甲基安非他命予鄭光廷云云（本院卷第
    158、159頁），惟被告本次係至鄭光廷之住處，交付17公克
    之甲基安非他命予鄭光廷，已據本院論述如前；況證人鄭光
    廷固於本院審理時證稱，其與被告合資，惟其就合資購買之
    情形，係稱與被告共同購買1 兩之甲基安非他命，且被告交
    付毒品地點係在其住處或臺北市中山區云云，已徵其等就本
    次合資購買之數量、毒品交付之地點俱不相同，被告所辯，
    更顯有疑。
　⓷參照被告、證人鄭光廷於警詢時均陳稱，其等為朋友關係，
    彼此間並無仇隙（偵字第11343號卷第29頁反面、82頁反面
    ），衡以證人鄭光廷有何甘冒偽證罪責，恣意虛構不實之詞
    ，攀誣與其並無宿怨之被告之必要；復且，稽之證人鄭光廷
    於偵訊時，除指陳向被告購買甲基安非他命外，並陳稱其有
    與「阿傑」一同出資向他人購買毒品等語明確（偵字4238號
    卷第159頁），可知證人鄭光廷得以明確區分向他人購買毒
    品及與他人合資向他人購買毒品之不同，苟確係其與被告合
    資購買甲基安非他命，其豈有不將此情托出，反為誣陷被告
    之理。
　⓸衡酌販賣毒品係屬重罪，是被告殊無自陷己罹於重罪，而任
    意坦認販賣甲基安非他命予鄭光廷之情事。惟觀諸被告迭於
    偵訊、原審準備程序暨審理時，歷次陳稱情節，除就合資乙
    事未曾提及，反均供認其係販賣甲基安非他命予鄭光廷。就
    此，被告固辯稱，其先前之目的係為能減刑，始為不實之陳
    述云云。惟苟如被告所辯，其本次並未販賣毒品予鄭光廷，
    而僅為彼此單純合資購買，供已施用，其理應將此情供出，
    促使檢、警調查，俾利還己清白，又豈會為能獲取減刑，而
    任意坦認之情。甚者，觀諸被告於警詢時，員警尚提示數通
    被告與鄭光廷之通訊監察譯文予被告辨識，並一一詢問是否
    與交易毒品有關，惟被告僅就前開107年12月7日該通之通訊
    監察譯文，坦認其係收取鄭光廷之款項，並送毒品予鄭光廷
    ，就其他之通訊監察譯文均否認與毒品有涉，辯稱僅係鄭正
    光廷至其住處、其至鄭光廷住處聊天、抑或係其詢問鄭光廷
    身上有無毒品之情（偵字4238號卷第15頁反面），該等情狀
    ，亦與被告所辯，其為能減刑，始坦認不實之情，顯有扞格
    ，而難遽採。
　⓹基此，被告殊無虛構不實之詞，自陷己罹罪之動機；證復   
   人鄭光廷亦無恣意攀誣被告之必要，且觀諸被告於警詢、   
   偵訊暨原審審理時供述情節，核與證人鄭光廷前開於警詢   
   時指訴情節，核屬吻合，苟無此情，豈會如斯。至證人鄭   
   光廷於本院審理時固證稱，其先前於偵訊時指稱向被告購   
   買毒品，係因吃毒品，所以有點亂不知道講什麼東西云云   
  （本院卷第182頁），惟細繹證人鄭光廷於警詢、偵訊時所   
   陳情節觀之，可徵其就如何支付款項、被告如何交付毒品   
   等諸多細節，陳述情節大體吻合，苟其係因施用毒品導致
　  其胡亂陳述，又豈能如此，甚與被告於警詢、偵訊時供認
    情節相符。堪認證人鄭光廷前開指陳，被告有於附表編號  
    4所示之時、地，以16,000元之代價，販售17公克之甲基安 
     非他命予其之情非虛，其前開所為之合資購買云云，核為 
     飾詞迴護被告之詞，不足採信。
　⓺被告辯護人固提出書信乙紙，為被告辯稱：該書信為鄭光   
   廷之母親所書寫，其上載有鄭光廷係因員警之影響，始才   
   更易係與被告合資購買之詞，改指稱係向被告購買云云 。
　  稽之被告所提出之書信影本（本院卷第109至111頁），其  
    上雖有如此之記載，惟遑論該內容，顯與證人鄭光廷前開  
    於本院審理時所證之，係因施用毒品導致其陳述不一云云
　  ，全然迥異；此外，觀之該書信內容，可見其上尚特意告知
    被告，係因被告對其兒子有所誤認，且被告前來按門鈴之  
    時，被告敲門急促、大喊大叫之舉動，讓人害怕，始才不  
    敢開門，更於書信中一再強調，並非是鄭光廷舉報被告，  
    而係刑事警察大隊對被告進行跟蹤、監聽始偵辦此案，依  
    該等內容，反可彰顯被告於事發後，因不滿遭鄭光廷指陳  
    販賣毒品乙事，尚至鄭光廷之家中找尋鄭光廷，斯時鄭光  
    廷之母親不敢開門，據此反可推知，鄭光廷之母親係擔    
    心，被告將來恐報復鄭光廷始為前舉，更彰顯證人鄭光廷  
    於本院審理時證述合資購買之詞，核為附和為被告脫罪之  
    詞，不足採為被告有利之論據。  　　  
  ㈡被告就附表編號1 至3、5至7所示之販賣第二級毒品甲基安  
    非他命犯行，於偵訊、原審審理暨本院審理時均坦認不諱  
    （偵字第4238號卷第102、103頁，原審卷第232頁，本院卷 
     第193頁），復有附表編號1 至3、5至7證據欄所示之供述 
     及非供述證據在卷可按，堪認被告前揭任意性自白，核與 
     事實相符，洵堪採信。
　㈢又販賣毒品係違法行為，非可公然為之，且有其獨特之販  
    售通路及管道，復無一定之公定價格，容易增減分裝份  量
    ，是其各次買賣之價格，當亦各有差異，或隨供需雙方之資
    力、關係之深淺、需求之數量、貨源之充裕與否、販賣者對
    於資金之需求程度如何，以及政府查緝之態度，為各種不同
    之風險評估，而為機動性之調整，是其價格標準，自非一成
    不變，且販賣者從各種「價差」或「量差」或「純度」謀取
    利潤方式，亦有差異，然其所圖利益之非法販賣行為目的，
    則屬相同，並無二致。況依一般民眾普遍認知，毒品價格非
    低、取得不易，且毒品之非法交易，向為政府查禁森嚴且重
    罰不寬貸，衡諸常情，倘非有利可圖，殊無甘冒持有毒品遭
    查獲、重罰之極大風險，無端親送至交易處所，或以自身住
    居所附近為交易處所之理。從而，舉凡有償交易，除足反證
    其確另基於某種非圖利本意之關係外，通常尚難因無法查悉
    其買進、賣出之差價，而推諉無營利之意思，或阻卻販賣犯
    行之追訴。故凡為販賣之不法行為者，其販入之價格必較售
    出之價格低廉，而有從中賺取買賣差價牟利之意圖及事實，
    應屬符合論理法則而不違背社會通常經驗之合理判斷。經查
    ，被告所為上開附表編號1至3、5至7所示之販賣第二級毒品
    犯行，業經其供認在卷；復稽之被告於原審審理時自承每次
    獲利約200元等語明確（原審卷第233 頁）；另被告於本院
    審理時固否認有如附表編號4所示之販賣第二級毒品犯行，
    惟衡酌毒品交易為我國法律嚴加禁止，更因此設有重刑，且
    此類犯罪，向來為檢、警機關嚴予取締之犯罪，此為稍具一
    般常識之人，即應有所認知，是苟無利可圖，以被告與鄭光
    廷間並非至親，僅為一般友人之關係，被告殊無甘冒遭到查
    緝法辦，並因此受有重刑之極大風險為之，甚被告於原審審
    理時，業已坦認販賣毒品予鄭光廷，約可賺取200元明確（
    原審卷第233 頁），足證被告本件確均有藉販賣毒品之方式
    謀取利潤，是被告主觀上具有營利之意圖，至為灼明。
三、論罪：
  ㈠按行為後法律有變更者，適用行為時之法律。但行為後之法
    律有利於行為人者，適用最有利於行為人之法律，刑法第 2
    條第1 項定有明文。查被告行為後毒品危害防制條例第4 條
    第3 項已於109 年1 月15 日修正公布，並於同年7月15 日
    生效施行。修正前毒品危害防制條例第4 條第2 項係規定「
    製造、運輸、販賣第二級毒品者，處無期徒刑或七年以上有
    期徒刑，得併科新臺幣一千萬元以下罰金。 」修正後毒品
    危害防制條例第4 條第2 項則規定「製造、運輸、販賣第二
    級毒品者，處無期徒刑或十年以上有期徒刑，得併科新臺幣
    一千五百萬元以下罰金。 」是經比較新舊法之結果，修正
    後毒品危害防制條例第4 條第 2項之法定構成要件雖未變更
    ，然其法定刑度已較修正前提高，準此，修正後毒品危害防
    制條例第4 條第2 項並無較有利於被告之情形，依刑法第2 
    條第1 項前段之規定，應適用行為時即修正前毒品危害防制
    條例第4 條第2 項之規定。
　㈡按甲基安非他命屬毒品危害防制條例列管之第二級毒品，不
    得非法販賣。是核被告就附表編號1至7所為，均係犯修正前
    毒品危害防制條例第4 條第2 項之販賣第二級毒品罪；又被
    告因各次販賣第二級毒品甲基安非他命前持有之低度行為，
    為販賣之高度行為所吸收，不另論罪。
　㈢被告所犯7次販賣第二級毒品犯行，犯意各別，行為互  殊，
    應予分論併罰。
　㈣刑之加重、減輕事由：　
　⒈按刑法第47條第1 項規定：受徒刑之執行完畢，或一部之執
    行而赦免後，5 年以內故意再犯有期徒刑以上之罪者，為累
    犯，加重本刑至2分之1。主要著眼於犯罪行為人前既已受自
    由刑之執行，自當知所悔改，如執行完畢未久，又再故意犯
    罪，足見其對於刑罰反應力薄弱，故必須再延長其矯正期間
    ，藉此協助其重返社會，同時亦兼顧防衛的效果。惟對於刑
    法第47條第1 項規定，若不分情節，基於累犯者有其特別惡
    性及對刑罰反應力薄弱等立法理由，一律加重最低本刑，於
    不符合刑法第59條所定要件之情形下，致生行為人所受之刑
    罰超過其所應負擔罪責之個案，其人身自由因此遭受過苛之
    侵害部分，對人民受憲法第8 條保障之人身自由所為限制，
    不符憲法罪刑相當原則，牴觸憲法第23條比例原則，業經司
    法院釋字第775 號解釋在案。為避免發生上述罪刑不相當之
    情形，法院就該個案應依本解釋意旨，裁量是否加重最低本
    刑。至如何能避免發生「罪刑不相當」之情形，自應審酌犯
    罪行為人之前、後案之犯罪類型、行為態樣是否相同或類似
    ；前案執行完畢與後案發生之時間相距長短；前案是故意或
    過失所犯；前案執行是入監執行完畢，抑或易科罰金或易服
    社會勞動而視為執行完畢；前、後案對於他人生命、身體、
    財產等法益侵害情形如何等具體個案各種因素，再兼衡後案
    犯罪之動機、目的、計畫、犯罪行為人之年齡、性格、生長
    環境、學識、經歷、反省態度等情綜合判斷，以觀其有無特
    別惡性或對刑罰反應力薄弱而決定是否依累犯規定加重最低
    本刑（最高法院108年度台非字第176號判決參照）。查被告
    前因①犯施用第一級毒品罪，經原審法院以99年度訴字第199
    4號判決各處有期徒刑10月（共3罪）確定；②犯傷害罪，經
    原審法院以99年度簡字第4447號判決處有期徒刑4月確定；③
    犯施用第一級毒品罪，經原審法院以100年度訴字第33號判
    決處有期徒刑10月確定；④犯施用第二級毒品罪，經臺灣桃
    園地方法院以100年度審易字第1084號判決處有期徒刑10月
    確定；⑤犯施用第一級毒品罪，經原審法院以100年度訴字第
    823號判決處有期徒刑1年確定；⑥犯施用第一級毒品罪，經
    原審法院以100年度訴字第916號判決處有期徒刑1年確定；⑦
    犯施用第一級毒品罪，經原審法院以101年度審訴字第15號
    判決處有期徒刑1年確定；⑧犯施用第一級毒品罪，經臺灣士
    林地方法院以101年度審訴字第167號判決處有期徒刑1年2月
    確定。上開①至③所示各罪，經原審法院以100年度聲字第117
    2號裁定定應執行有期徒刑2年8月確定（下稱甲案）；上開④
    至⑧所示各罪，則經臺灣士林地方法院以101年度聲字第2135
    號裁定定應執行有期徒刑4年2月確定（下稱乙案）。上開甲
    、乙案接續執行，被告於100年12月1日入監執甲案，於103
    年7月31日執行完畢，接續執行乙案，嗣於105年11月25日因
    縮短刑期假釋出監，於107年7月25日假釋期滿未經撤銷視為
    執行完畢等節，有本院被告前案紀錄表在卷可按（本院卷第
    52至64、76至78頁），是被告於前開有期徒刑執行完畢後，
    5年內故意再犯本案有期徒刑以上之前開7罪，均符合刑法第
    47條第1項累犯之要件，惟本院衡酌被告上開前案科刑及執
    行完畢之紀錄所犯罪名，均非本案所犯之販賣第二級毒品罪
    ，由犯罪情節、不法內涵及被告所為惡性等節觀之，兩者均
    屬有別，被告所犯本案之販賣第二級毒品罪，尚難認有何刑
    法第47條第1項立法意旨所稱之特別惡性之情節，本院審酌
    上情，認就被告所犯各次販賣第二級毒品犯行，均不予加重
    其最低本刑。　　
　⒉毒品危害防制條第17條第2 項於109 年1 月15 日修正公布，
    並於同年7月15 日生效施行。而修正前毒品危害防制條例第
    17 條第2 項係規定「犯第四條至第八條之罪，於偵查及審
    判中均自白者，減輕其刑。」修正後毒品危害防制條例第17
     條第2 項則規定「犯第四條至第八條之罪於偵查及歷次審
    判中均自白者，減輕其刑。」而被告就附表編號1至3、編號
    5至7所示犯行，於偵查、原審及本院審理時均坦認犯行不諱
    ，已如前述，是不論依修正前或修正後之毒品危害防制條例
    第17條第2 項之規定，均有減輕其刑之適用，並無因該法律
    修正而具有利、不利變更之情事，自無庸新舊法比較，逕行
    適用修正後之規定。是爰依修正後毒品危害防制條例第17條
    第2 項規定減輕其刑。另就附表編號4所示之犯行，被告固
    於本院審理時否認犯行，惟其於偵查、原審審理時均坦認犯
    行，而修正後毒品危害防制條例第17條第2項增加須於「歷
    次」審判中均自白，始得依該條項減輕之要件，準此，修正
    後毒品危害防制條例第17條第2項並無較有利於被告之情形
    ，依刑法第2 條第1 項前段之規定，適用修正前毒品危害防
    制條例第17條第2項之規定。是被告附表編號4所示之犯行，
    應依修正前毒品危害防制條例第17條第2項之規定予以減輕
    其刑。
　⒊毒品危害防制條例第17條第1項規定：「犯第4條至第8條、第
    10條或第11條之罪，供出毒品來源，因而查獲其他正犯或共
    犯者，減輕或免除其刑」，係指調查或偵查犯罪之公務員據
    被告提供毒品來源之資訊，查獲與被告被訴該違反毒品危害
    防制條例犯行有直接關聯之毒品來源，因而查獲其他正犯或
    共犯，始得適用上開規定減免其刑。亦即須兼備「供出毒品
    來源」與「因而查獲其他正犯或共犯」兩項要件，被告供出
    毒品來源，與警方或偵查犯罪機關查獲其他正犯或共犯之間
    ，必須具有因果關係，始足以當之。若警方或偵查犯罪機關
    於被告供出毒品來源之前，已經透過其他方式知悉或查獲其
    他正犯或共犯，或被告所供出毒品來源之人雖確被查獲，然
    該人被訴之犯罪事實，與被告所犯之罪之毒品來源無關，二
    者之間均不具有因果關係，或雖供出共犯，但並非毒品來源
    ，仍無上述減輕或免除其刑規定之適用。查，被告雖於警詢
    中供稱其毒品來源分別為綽號「華陀」、「永安」之人及黃
    子武；嗣於原審審理時指稱：附表編號3、7所示犯行之毒品
    來源為鄭光廷，然遑論被告前後指陳情節不一，是否可採，
    已非無疑；復且，綽號「華陀」、「永安」之人及鄭光廷部
    分，並未因被告供述而查獲其等販賣毒品之犯行等情，有臺
    北市政府警察局刑事警察大隊109年1月9日北市警刑大毒緝
    字第1093030787號函、109年1月31日北市警刑大毒緝字第10
    93032098號函、臺灣臺北地方檢察署109年1月15日北檢泰岡
    108偵11343字第1099003842號函、109年2月5日北檢泰岡108
    偵4238字第1099008253號函在卷可參（原審卷第99、151、1
    57、169頁）；另黃子武部分雖經查緝到案，並由新北市憲
    兵隊於108年7月31日以憲隊新北字第1080000542號刑事案件
    移送書移請臺灣新竹地方檢察署偵辦，此固有前揭刑事警察
    大隊北市警刑大毒緝字第1093032098號函暨所附新北市憲兵
    隊108年7月31日憲隊新北字第1080000542號刑事案件移送書
    在卷可按（原審卷第157至161頁），然黃子武上開被查獲而
    遭移送之事實係「黃子武分別於108年3月18日下午2時許、
    同年月23日晚間9時許、同年7月9日下午某時，販賣第二級
    毒品予徐鼎、宋建華2人」，且亦非因被告供述而查獲，此
    觀前揭刑事案件移送書所載相關證據甚明（原審卷第159至1
    60頁），核與被告於附表所示時、地，販賣第二級毒品甲基
    安非他命予曾聖恆等人部分，並無關聯，因此，揆諸前揭判
    決意旨，本案自無毒品危害防制條例第17條第1項減輕或免
    除其刑規定之適用。
　⒋按犯罪之情狀顯可憫恕，認科以最低度刑仍嫌過重者，得 酌
    量減輕其刑，刑法第59條定有明文。該條所規定之酌量減輕
    其刑，係裁判上之減輕，必以犯罪之情狀可憫恕，認為宣告
    法定最低度之刑猶嫌過重者，始有其適用。如別有法定減輕
    之事由，應先依法定減輕事由減輕其刑後，科以最低刑度，
    猶嫌過重時，始得為之（最高法99年度台上字第5999號、10
    0年度台上字第744號判決意旨參照）。審酌本案被告知曉毒
    品不僅戕害個人身體健康，並危害社會治安非微，且其四肢
    健全，並無無法靠己力謀生之情事，竟不思以正當途徑賺取
    金錢，甘願鋌而走險，而販賣甲基安非他命以牟利，且被告
    查無特殊原因與環境，在客觀上足以引起一般人同情而顯然
    可憫之處，況本案關於附表所示之販賣甲基安非他命犯行，
    均業依修正前及現行之毒品危害防制條例第17條第2 項規定
    予以減輕其刑，要無量處最低度刑期猶嫌過重之情事，無刑
    法第59條酌減其刑之適用餘地。被告及辯護人請求依該規定
    減輕其刑，核無可採。　
四、原審以被告罪證明確，適用修正前毒品危害防制條例第4條
　　第2項、第17條第2項，毒品危害防制條例第19條第1項，刑
    法第11條、第51條第5款、第38條之1第1項前段、第3項規定
    ，審酌被告無視於政府杜絕毒品犯罪之禁令，竟販賣第二級
    毒品甲基安非他命與他人而藉以牟利，危害社會治安及國民
    健康甚鉅，助長國內施用毒品歪風；惟念被告犯後均能坦承
    犯行，犯後態度尚可，復兼衡其販賣毒品之次數、所獲之利
    益，併衡以被告於原審審理時自陳其為國中畢業之智識程度
    、原從事水電工、粗工之工作，未婚，母親現生病在家之家
    庭生活狀況，暨其各次犯罪目的、手段及素行等一切情狀，
    就其所犯各次販賣第二級毒品罪，分別量處如附表「原審宣
    告刑」欄所示之刑。復依刑法第51條第5款所定之外部性界
    限，適用量刑之限制加重原則，並為貫徹量刑公平正義之理
    念，考量被告所犯販賣第二級毒品之對象共5人，犯罪所得
    非鉅，各次販賣第二級毒品罪之方式與態樣並無二致，犯罪
    類型之同質性較高，復按諸比例原則、平等原則、罪刑相當
    原則、重複評價禁止原則等要求，就本案整體犯罪之非難評
    價、各行為所侵害法益之非專屬性，且具同質性、密切性，
    暨斟酌被告犯罪行為之不法與罪責程度、對其施以矯正之必
    要性，且為適度反應罪之嚴重性及貫徹刑法公平正義之理念
    ，依法酌定被告就附表所示各罪所處之刑，定其應執行刑為
    有期徒刑6年10月。並就沒收部分說明：
　　㈠按「犯罪所得，屬於犯罪行為人者，沒收之。但有特別規
      定者，依其特別規定」、「前2項之沒收，於全部或一部
      不能沒收或不宜執行沒收時，追徵其價額」、「第1項及
      第2 項之犯罪所得，包括違法行為所得，其變得之物或財
      產上利益及其孳息」，刑法第38條之1第1、3、4項分別定
      有明文。考其於104 年12月30日修法理由略以，係為避免
      被告因犯罪而坐享犯罪所得，顯失公平正義，而無法預防
      犯罪，修正為「應」沒收，又犯罪所得之物、財產上利益
      及其孳息，因事實上或法律上原因（如滅失或第三人善意
      取得）不存在時，應追徵其替代利益，以利實務運用，並
      符公平正義。又現行犯罪所得之物，若限於有體物，因範
      圍過窄，而無法剝奪犯罪所得以遏止犯罪誘因，反貪腐公
      約第2 條第d款、第e款、巴勒摩公約、維也納公約均指出
      犯罪所得係指因犯罪而直接或間接所得、所生之財物及利
      益，而財物及利益則不問物質抑或非物質、動產抑或不動
      產、有形抑或無形均應包括在內，司法院院字第2140號解
      釋，犯罪所得之物，係指因犯罪「直接」取得者，故犯罪
      所得之轉換或對價均不能沒收，範圍過狹，無法澈底剝奪
      不法利得，爰參照德國刑法第73條第2 項、日本刑法第19
      條第1項第4款、日本組織犯罪處罰法第2條第3項、日本麻
      藥特例法第2條第4項，增訂第4 項，明定犯罪所得包括其
      違法行為所得、其變得之物、財產上利益及其孳息均為沒
      收範圍。另所謂財產上利益，包括積極利益及消極利益，
      積極利益如；消極利益如：法定應建置設備而未建置所減
      省之費用等。
　　㈡就附表編號5部分，被告販毒後獲有抵充車資免為清償債務
      之財產上利益，業據被告於偵訊及原審審理時陳述在卷（
      偵字4238號卷第101頁，原審卷第83頁），核與證人簡逸
      於警詢及偵訊時之證述相符（偵字11343號卷第128頁，偵
      字4238號卷第167頁），而參以上揭修法理由所示，犯罪
      所得包括財物及利益，不問物質或非物質、有形或無形均
      應包括在內，是此部分仍屬被告犯罪所得，而證人簡逸雖
      證稱：被告所積欠之計程車車資約10,000元等語（同上卷
      頁），與被告陳稱積欠計程車車資約2,000元、3,000元之
      情雖有不符（偵字第4238號卷第10頁），惟依「罪證有疑
      ，利於被告」法則，應以最有利被告之認定，而認此部分
      被告犯罪所得為2,000元。
　　㈢另被告於附表編號1至4、編號6、7所示時、地販賣第二級
      毒品，並取得如附表編號1至4、編號6、7「犯罪所得」欄
      所示之價金，業據被告於偵訊及原審審理時自陳無訛，亦
      堪認定。
　　㈣基此，被告本案如附表所示各次犯行之犯罪所得合計為28,
      500元（計算式：1,000元＋1,000元＋5,000元＋16,000元＋2,
      000元＋1,000元＋2,500元＝28,500元），上開犯罪所得雖未
      扣案，仍應依刑法第38條之1第1項前段、第3項規定，宣
      告沒收，併諭知於全部或一部不能沒收或不宜執行沒收時
      ，追徵其價額。
　　㈤又扣案之小米廠牌行動電話1支（含門號0000000000號SIM
      卡1張），為被告所有，且係供其犯各次販賣第二級毒品
      犯行與曾聖恆等人聯繫之用，業據被告於原審審理時陳述
      在卷（原審卷第85頁），應依毒品危害防制條例第19條第
      1項之規定，宣告沒收。
　　㈥至扣案之含第一級毒品海洛因成分之白色粉末1包（驗餘淨
      重2.0784公克）、不明粉末1罐（僅檢出Caffeine成分）
      、電子磅秤1臺、吸食器1組、玻璃球1顆、吸管提撥器2支
      、分裝袋1批等物，參以被告於原審審理時陳稱：玻璃球
      、吸管提撥器是吸食用的，電子磅秤是我跟別人買毒品秤
      重用的，分裝袋是我吸食時分裝用的，海洛因與本案無關
      等情（原審卷第84頁、第231頁），是上開扣案物與被告
      所犯如附表所示各次販賣第二級毒品犯行並無直接關連，
      自無從諭知沒收。　　　　
　　經核原判決認事用法均無違誤，量刑及沒收尚屬妥適（原判
    決雖未及就毒品危害防制條例第4 條第2 項、第17 條第2項
    修正為新舊法比較，惟仍適用有利於被告之行為時法，於判
    決本旨即不生影響，自不構成撤銷事由，附此敘明）。
五、被告上訴意旨否認其有附表編號4所示之犯行，並主張本件
    就附表編號1至3、5至7所示之犯行，應有刑法第59條之適用
    ，均無可採，已據本院詳述如前。又量刑輕重，係屬法院得
    依職權自由裁量之事項，苟其量刑已以行為人之責任為基礎
    ，並斟酌刑法第57條各款所列情狀，而未逾越法定刑度或有
    濫用權限情事，即不得任意指為違法。原審已就被告所犯之
    量刑刑度詳為審酌如上，其量刑既未逾越法定刑度，亦未濫
    用自由裁量之權限，自難認有何不當。被告上訴意旨認原審
    量刑過重，亦無理由，應予駁回。　　
據上論斷，應依刑事訴訟法第368條，判決如主文。
本案經檢察官何嘉仁到庭執行職務。
中　　華　　民　　國　　109 　年　　11　　月　　4 　　日
                  刑事第二十五庭審判長法　官  邱滋杉
                                      法　官  黃翰義
                                      法　官  陳彥年
以上正本證明與原本無異。
如不服本判決，應於收受送達後20日內向本院提出上訴書狀，其
未敘述上訴之理由者並得於提起上訴後20日內向本院補提理由書
（均須按他造當事人之人數附繕本）「切勿逕送上級法院」。
                                      書記官  彭秀玉
中　　華　　民　　國　　109 　年　　11　　月　　4 　　日
附表：
編號 交易方式（時間、地點及對象） 交易內容 （毒品種類、數量、價金） 犯罪所得 （新臺幣） 證                    據 原審宣告刑 1 李承翰於民國107年9月6日晚間8時許，在臺北市○○區○○街000號，將右列毒品交付予曾聖恆，並取得右列價金。 甲基安非他命1公克 1,000元 1,000元 ⑴被告李承翰於偵查及本院審理時之自白（見偵字4238號卷第102至103頁，本院卷第82頁、第232頁）。 ⑵證人曾聖恆於警詢及偵查中之證述（見偵字11343號卷第60至61頁，偵字4238號卷第151頁、第153至154頁）。 ⑶被告李承翰與證人曾聖恆間於107年9月6日通訊監察譯文（見偵字4238卷第24頁）。 李承翰犯販賣第二級毒品罪，處有期徒刑參年捌月。  2 李承翰於107年10月28日晚間9時許，在臺北市○○區○○街000號，將右列毒品交付予鄭瑋榮，並取得右列價金。 甲基安非他命1公克 1,000元 1,000元 ⑴被告李承翰於偵查及本院審理時之自白（見偵字第4238號卷第102至103頁，本院卷第82頁、第232頁）。 ⑵證人曾聖恆於警詢及偵查中之證述（見偵字第11343號卷第62頁，偵字4238號卷第152頁）。 ⑶證人鄭瑋榮於偵查中之證述（見偵字4238號卷第181至182頁）。 ⑷證人林筱瑩於警詢中之證述（見偵字11343號卷第46頁）。 ⑸被告李承翰、證人林筱瑩與證人曾聖恆、鄭瑋榮間於107年10月28日通訊監察譯文（見偵字第4238號卷第28至29頁）。 李承翰犯販賣第二級毒品罪，處有期徒刑參年捌月。 3 李承翰於107年12月5日晚間6時許，在臺北市○○區○○街000號，將右列毒品交付予蔡美虹，並取得右列價金。 甲基安非他命4公克 5,000元 5,000元 ⑴被告李承翰於偵查及本院審理時之自白（見偵字第4238號卷第102至103頁，本院卷第82頁、第232頁）。 ⑵證人蔡美虹於警詢及偵查中之證述（見偵字第11343號卷第104至105頁，偵字4238號卷第173至174頁）。 ⑶被告李承翰與證人蔡美虹間於107年12月5日通訊監察譯文（見偵字第4238號卷第27頁）。 李承翰犯販賣第二級毒品罪，處有期徒刑參年拾月。 4 李承翰於107年12月7日下午5時許，在新北市○○區○○○道0段00巷0弄00號2樓，將右列毒品交付予鄭光廷，並取得右列價金。 甲基安非他命約17公克 16,000元 16,000元 詳理由欄二㈠所示 李承翰犯販賣第二級毒品罪，處有期徒刑肆年貳月。 5 李承翰於107年12月8日下午1時許，在臺北市○○區○○街000號，將右列毒品交付予簡逸，並抵充積欠簡逸之計程車車資。 甲基安非他命1公克 2,000元 ⑴被告李承翰於偵查及本院審理時之自白（見偵字第4238號卷第101頁、第103頁，本院卷第83頁、第232頁）。 ⑵證人簡逸於警詢及偵查中之證述（見偵字第11343號卷第127至128頁，偵字4238號卷第167至168頁）。 ⑶證人林筱瑩於偵查中之證述（見偵字4238號卷第189頁）。 ⑷被告李承翰與證人簡逸間於107年12月8日通訊監察譯文（見偵字第4238號卷第23頁）。　 李承翰犯販賣第二級毒品罪，處有期徒刑參年捌月。 6 李承翰於107年12月10日晚間8時許，在臺北市○○區○○街000號，將右列毒品交付予簡逸，並取得右列價金。 甲基安非他命0.5公克 1,000元 1,000元 ⑴被告李承翰於偵查及本院審理時之自白（見偵字第4238號卷第103頁，本院卷第83頁、第232頁）。 ⑵證人簡逸於警詢及偵查中之證述（見偵字第11343號卷第128至129頁，偵字4238號卷第168頁）。 ⑶被告李承翰與證人簡逸間於107年12月10日通訊監察譯文（見偵字第4238號卷第23至24頁）。 李承翰犯販賣第二級毒品罪，處有期徒刑參年年捌月。 7 李承翰於108年1月20日下午1時許，在臺北市○○區○○街000號，將右列毒品交付予蔡美虹，並取得右列價金。 甲基安非他命1公克 2,500元 2,500元 ⑴被告李承翰於偵查及本院審理時之自白（見偵字第4238號卷第103頁，本院卷第83頁、第232頁）。 ⑵證人蔡美虹於警詢及偵查中之證述（見偵字第11343號卷第105頁，偵字4238號卷第174頁）。 ⑶被告李承翰與證人蔡美虹間於108年1月20日通訊監察譯文（見偵字第4238號卷第28頁）。 李承翰犯販賣第二級毒品罪，處有期徒刑參年捌月。